---
title: "Heimadæmi 4"
author: "Signý Kristín Sigurjónsdóttir"
date: "`r Sys.Date()`"
output: 
    html_document:
        code_folding: hide
        theme: flatly
        toc: true
        toc_float: true
---

```{r setup, include=FALSE}
knitr::opts_chunk$set(echo = TRUE, warning = FALSE, message = FALSE, 
                      fig.asp = 0.621, fig.width = 8, out.width = "100%")
```

```{r warning=F, message=F, echo=F}
library(tidyverse)
library(rmdformats)
library(grid)
library(gridExtra)
library(rethinking)
library(dagitty)
library(kableExtra)
```

# 13. kafli

## 13E1
Which of the following priors will produce more shrinkage in the estimates?

(a) $\alpha_{tank} \sim \mathrm{Normal}(0,1)$;

(b) $\alpha_{tank} \sim \mathrm{Normal}(0,2)$.

***

**Lausn**: Prófum að teikna þessa prior-a upp:

```{r}
ggplot(data=data.frame(x=-5:5), aes(x)) + stat_function(fun=dnorm, n=1000, args = list(mean = 0, sd = 1), size=1.2, aes(color="a")) + stat_function(fun=dnorm, n=1000, args = list(mean = 0, sd = 2), size=1.2, aes(color="b")) + scale_colour_manual("Legend", values = c("dodgerblue", "indianred3"))
```
Sjáum að *a* gefur meiri rýrnun (e. shrinkage), en það er vegna þess að *a* er með minna staðalfrávik.

## 13E2
Rewrite the following model as a multilevel model.

$$
y_i \sim \mathrm{Binomial}(1,p_i) \\
\mathrm{logit}(p_i) = \alpha_{group[i]} + \beta x_i \\
\alpha_{group} \sim \mathrm{Normal}(0,1.5) \\
\beta \sim \mathrm{Normal}(0,0.5)
$$

***

**Lausn**: Til þess að framkvæma umbeðnar breytingar þarf að breyta hvernig $\alpha_{group}$ er skilgreint og bæta við tveimur priors. Sjáum nýja módelið (multilevel) hér að neðan.

$$
y_i \sim \mathrm{Binomial}(1,p_i) \\
\mathrm{logit}(p_i) = \alpha_{group[i]} + \beta x_i \\
\alpha_{group} \sim \mathrm{Normal}(\bar{\alpha}, \sigma_{\alpha}) \\
\beta \sim \mathrm{Normal}(0,0.5) \\
\bar{\alpha} ∼ \mathrm{Normal}(0, 1.5) \\
\sigma_{\alpha} ∼ \mathrm{Exponential}(1)
$$

## 13E3
Rewrite the following model as a multilevel model.

$$
y_i \sim \mathrm{Normal}(\mu_i,\sigma) \\
\mu_i = \alpha_{group[i]} + \beta x_i \\
\alpha_{group} \sim \mathrm{Normal}(0,5) \\
\beta \sim \mathrm{Normal}(0,1) \\
\sigma \sim \mathrm{Exponential}(1)
$$

***

**Lausn**: Líkt og í dæminu á undan fæst:

$$
y_i \sim \mathrm{Normal}(\mu_i,\sigma) \\
\mu_i = \alpha_{group[i]} + \beta x_i \\
\alpha_{group} \sim \mathrm{Normal}(\bar{\alpha}, \sigma_{\alpha}) \\
\beta \sim \mathrm{Normal}(0,1) \\
\sigma \sim \mathrm{Exponential}(1) \\
\bar{\alpha} ∼ \mathrm{Normal}(0, 5) \\
\sigma_{\alpha} ∼ \mathrm{Exponential}(1)
$$

## 13E4
Write a mathematical model formula for a Poisson regression with varying intercepts.

***

**Lausn**: Styðjumst við módelin í **13E2** og **13E3.**

$$
y_i \sim \mathrm{Poisson}(\lambda_i) \\
\mathrm{log}(\lambda_i) = \alpha_{group[i]} + \beta x_i \\
\alpha_{group} \sim \mathrm{Normal}(\bar{\alpha}, \sigma_{\alpha}) \\
\beta \sim \mathrm{Normal}(0,0.5) \\
\bar{\alpha} ∼ \mathrm{Normal}(0, 1.5) \\
\sigma_{\alpha} ∼ \mathrm{Exponential}(1)
$$

## 13E5
Write a mathematical model formula for a Poisson regression with two different kinds of varying
intercepts, a cross-classified model.

***

**Lausn**: Bætum við öðrum stika, $\alpha_{block}$. 

$$
y_i \sim \mathrm{Poisson}(\lambda_i) \\
\mathrm{log}(\lambda_i) = \alpha_{group[i]} + \alpha_{block[i]} + \beta x_i \\
\alpha_{group} \sim \mathrm{Normal}(\bar{\alpha}, \sigma_{group}) \\
\alpha_{block} \sim \mathrm{Normal}(0, \sigma_{block}) \\
\beta \sim \mathrm{Normal}(0,0.5) \\
\bar{\alpha} ∼ \mathrm{Normal}(0, 1.5) \\
\sigma_{group} ∼ \mathrm{Exponential}(1) \\
\sigma_{block} ∼ \mathrm{Exponential}(1)
$$

# 14. kafli

## 14E1
Add to the following model varying slopes on the predictor $x$.

$$
y_i \sim \mathrm{Normal}(\mu_i,\sigma) \\
\mu_i = \alpha_{group[i]} + \beta x_i \\
\alpha_{group} \sim \mathrm{Normal}(\alpha,\sigma_{\alpha}) \\
\alpha \sim \mathrm{Normal}(0,10) \\
\beta \sim \mathrm{Normal}(0,1) \\
\sigma \sim \mathrm{Exponential}(1) \\
\sigma_{\alpha} \sim \mathrm{Exponential}(1) 
$$

***

**Lausn**: Sjáum umbeðnar breytingar hér að neðan:

$$
y_i \sim \mathrm{Normal}(\mu_i,\sigma) \\
\mu_i = \alpha_{group[i]} + \beta_{group[i]} x_i \\
\left[\begin{array}
{r}
\alpha_{group} \\
\beta_{group}
\end{array}\right] \sim \mathrm{MVNormal} \left(\left[\begin{array}
{r}
\alpha \\
\beta
\end{array}\right], \mathbf{S} \right)\\
\mathbf{S} = \left[\begin{array}
{rr}
\sigma_{\alpha} & 0  \\
0 &  \sigma_{\beta}
\end{array}\right] \mathbf{R} \left[\begin{array}
{rr}
\sigma_{\alpha} & 0  \\
0 &  \sigma_{\beta}
\end{array}\right]\\
\alpha \sim \mathrm{Normal}(0,10) \\
\beta \sim \mathrm{Normal}(0,1) \\
\sigma \sim \mathrm{Exponential}(1) \\
\sigma_{\alpha} \sim \mathrm{Exponential}(1) \\
\sigma_{\beta} \sim \mathrm{Exponential}(1) \\
\mathbf{R} \sim \text{LKJcorr}(2)
$$

## 14E2
Think up a context in which varying intercepts will be positively correlated with varying slopes. Provide a mechanistic explanation for the correlation.

***

**Lausn**: Dæmi um þetta er innistæða á bankabók yfir einhvern tíma. Ef innistæðan í byrjun er há mun hún einnig vaxa hraðar (vextirnir eru prósenta af innistæðu). En ef innistæðan er lág í byrjun verður hallatalan minni (minni peningur sem fer á bankabókina á hverri tímaeiningu). Þannig er jákvæð fylgni milli skurðpunktar og hallatölu.

## 14E3
When is it possible for a varying slopes model to have fewer effective parameters (as estimated by `WAIC` or `PSIS`) than the corresponding model with fixed (unpooled) slopes? Explain.

***

**Lausn**: Þetta getur gerst ef það er mjög lítil dreifni milli hópa í mishallamódeli (e. varying slopes model). Þetta veldur miklu "shrinkage" á mati stikanna sem veldur þessum muni á fjölda "effective parameters".
